---
title: "Lesskilningur 2025"
format: 
  html:
    css: styles.css
execute:
  echo: false
  warning: false
  message: false
params:
  nafn: "Prufa Prufudóttir"
  kt: "3213004200"
  skoli: "Álfhólsskóli"
  bekkur: "4. bekkur"
  maelitala: 14
  sfmt: 1.2 # staðalfrávik mælitölu
  radeinkunn: 73
  leitaogmuna: 10
  sfleitaogmuna: 1 # staðalfrávik leita og muna undirþáttar
  tulkun: 7
  sftulkun: 1.1 # staðalfrávik túlkun og ígrundun undirþáttar
  fjoldirett: 22
  fjoldiheild: 30
  stada: "í lægra meðallagi"
---

```{r}

library(birtir)
library(ggplot2)
library(dplyr)
library(purrr)
library(stringr)
library(patchwork)

```


**Nafn nemanda:** `r params$nafn`

**Kennitala:** `r params$kt`

**Skóli:** `r params$skoli`

**Bekkur:** `r params$bekkur`

\bigskip

\bigskip

## Lesskilningur - skilgreining

Lesskilningur hvílir á getunni til að lesa, skilja, ígrunda og leggja mat á efni texta og fella nýjar upplýsingar að því sem lesandinn veit nú þegar. Góður lesskilningur verður til með því að veita nemendum næg tækifæri til að lesa fjölbreytta, vandaða texta sem hæfa aldri og vinna úr þeim með margvíslegum hætti.



\bigskip

## Frammistaða í lesskilningi
`r params$nafn` fékk mælitölu `r params$maelitala` í lesskilningi sem er frammistaða í `r params$stada`.

Með 95% vissu er mælitala lesskilnings á bilinu X - Y sem gæti bent til ... miðað við jafnaldra. 

```{r}
# Dæmi um nemendur --------------------------------------------------------
# df <- tibble::tibble(
#   kennitala = "310200-3257",
#   nafn_nemanda = "Grettir Ásmundsson",
#   prof_numer = "les07",
#   dagsetnings_profs = "2025-03-17",
#   profhluti = c(
#     # "Heildartala", "Orðskilningur",
#     # "Djúpur skilningur", "Ályktun",
#     # "Bókstaflegur skilningur"
#     "Heildartala",
#     "Túlkun og ígrundun upplýsinga",
#     "Leita að og muna upplýsingar"),
#   einkunn = c(12, 7, 9),
#   sf = c(1.2, 1.6, 1)
# )


# Dæmi um kvarða ----------------------------------------------------------

# umsogn <- c(
#   "Nemandi skilur illa textann. \n",
#   "Nemandi skilur textann að hluta, og getur fundið einfaldar upplýsingar  í texta. \n\n",
#   "Nemandinn skilur innihald textans, getur auðveldlega fundið upplýsingar í textanum og getur dregið ályktanir. \n\n"#,
# #  "Nemandi sýnir góðan skilning á þeim texta sem hann les, getur lesið á milli línanna og dregið flóknar ályktanir. \n"
#
# )
umsogn <- c(
  "Frammistaðan bendir til töluverðra veikleika í lesskilningi miðað við jafnaldra. \n",
  "Frammistaðan er innan eðlilegra marka og nemandinn á góðri leið. \n\n",
  "Frammistaða nemanda er góð og yfir meðaltali fyrir jafnaldra.  \n\n"#,
  #  "Nemandi sýnir góðan skilning á þeim texta sem hann les, getur lesið á milli línanna og dregið flóknar ályktanir. \n"

)

# Setja upp kvarða
kvardi <- list(
  kvardi_bil = c(0,20),
  kvardi_lysing = tibble::tibble(
     einkunn = c(7, 12, 20),
    #einkunn = c(0, 4, 12),
   # label_y = c(2.5, 7.5, 12.5, 17.5), # stadsetningnin a y-as fyrir umsagnirnar
    #lysing = c("Þarfnast mikillar þjálfunar",
    #           "Þarfnast þjálfunar",
    #           "Á góðri leið",
    #           "Framúrskarandi"),
    lysing = c("0-3",
               "4-6",
               "7-10"),
              # "11 og yfir"),
    umsogn = factor(umsogn, levels = umsogn)
  )
)

```


```{r}
# Búa til töflu til að teikna upp myndirnar
df <- tibble::tibble(
  kennitala = as.character(params$kt),
  nafn_nemanda = params$nafn,
  #prof_numer = "les07",
  #dagsetnings_profs = Sys.Date(),  # or use a param if you want to pass the date in
  profhluti = c(
    "Heildartala",
    "Leita að og muna upplýsingar",
    "Túlkun og ígrundun upplýsinga"
  ),
  einkunn = c(
    params$maelitala,
    params$leitaogmuna,
    params$tulkun
  ),
  sf = c(
    params$sfmt,
    params$sfleitaogmuna,
    params$sftulkun
  )
)

```


```{r}
#library(birtir)

knitr::opts_chunk$set(dpi=1000)
lysa_stodu(df, kvardi)

```

```{r}
kortleggja(df, kvardi)
```

\bigskip

## Lýsing á undirflokkum á lesskilningsprófi

Prófatriðin á stöðu- og framvinduprófinu eru fjölbreytt og misþung. Þau skiptast í tvo undirflokka eða Að finna og muna upplýsingar og Að túlka og meta upplýsingar.

\bigskip


### Að finna og muna upplýsingar

Prófatriðin í þessum flokki reyna á hæfni til að finna upplýsingar sem koma beint fram í texta eða með minniháttar umorðun innan málsgreinar, efnisgreinar, heildartexta og/eða í myndefni (bókstaflegur skilningur). Þau reyna einnig á þekkingu nemenda á merkingu algengra orða í texta sem hæfir aldri.

\bigskip

### Að túlka og meta upplýsingar

Prófatriðin í þessum flokki reyna á flóknari lesskilningshæfni. Þau reyna á hæfnina að draga ályktanir eða að lesa á milli lína í margvíslegum tilgangi og greina það sem ekki kemur berum orðum fram í texta. Þá reyna þessi atriði á getu nemenda til að túlka, greina, leggja mat á, nýta og samþætta upplýsingar í texta/myndefni í texta sem hæfir aldri.

\bigskip


`r params$nafn` svaraði `r params$fjoldirett` af `r params$fjoldiheild` spurningum rétt. Myndin hér að neðan tekur saman svör  `r params$nafn` við hverri spurningu, eftir erfiðleikastigi og á hvaða færni hún reynir. 

\bigskip

```{r}
# Birta hér mynd með atriðunum og hvort nemandinn hafi svarað rétt eða rangt
```

